【裁判字號】    97,上訴,1980
【裁判日期】    971230
【裁判案由】    違反毒品危害防制條例
【裁判全文】
臺灣高等法院高雄分院刑事判決        97年度上訴字第1980號
上  訴  人
即  被  告  甲○○
                    現另案在臺灣澎湖監獄執行中
上列上訴人因違反毒品危害防制條例案件，不服臺灣澎湖地方法
院97年度訴更字第1 號中華民國97年11月20日第一審判決（起訴
案號：臺灣澎湖地方法院檢察署95年度偵字第723 號），提起上
訴，本院判決如下：
    主  文
上訴駁回。
    理  由
一、按上訴書狀應敘述具體理由；又第二審法院認為上訴書狀未
    敘述理由或上訴有刑事訴訟法第362 條前段之情形者，應以
    判決駁回之，同法第361 條第2 項、第367 條前段定有明文
    。而依法院辦理刑事訴訟案件應行注意事項第162 條規定：
    「……所稱具體理由，係指須就不服之判決為具體之指摘而
    言，如僅泛稱原判決認事用法不當或採證違法、判決不公等
    ，均非具體理由。……」亦即所謂具體理由，必係依據卷內
    既有訴訟資料或提出新事證，指摘或表明第一審判決有何採
    證認事、用法或量刑等足以影響判決本旨之不當或違法，而
    構成應予撤銷之具體事由，始克當之（例如：依憑證據法則
    具體指出所採證據何以不具證據能力，或依憑卷證資料，明
    確指出所為證據證明力之判斷如何違背經驗、論理法則）；
    倘僅泛言原判決認定事實錯誤、違背法令、量刑失之過重或
    輕縱，而未依上揭意旨指出具體事由，或形式上雖已指出具
    體事由，然該事由縱使屬實，亦不足以認為原判決有何不當
    或違法者（例如：對不具有調查必要性之證據，法院未依聲
    請調查亦未說明理由，或援用證據不當，但除去該證據仍應
    為同一事實之認定），皆難謂係具體理由，俾與第二審上訴
    制度旨在請求第二審法院撤銷、變更第一審不當或違法之判
    決，以實現個案救濟之立法目的相契合，並節制濫行上訴（
    最高法院97年度台上字第892 號判決意旨參照）。
二、經查，上訴人即被告雖於民國97年12月3 日上訴期間屆滿（
    即97年12月8 日）前提出上訴書狀，並具上訴理由書，然上
    訴理由係稱：「經細閱判決主文、理由，原審既不詳予調查
    證據（臺灣屏東地方法院檢察署89年度偵字第68號、最高法
    院93年度台上字第5411號），即民國88年12月間之本案，及
    89年8 月間之槍砲等相關案件連續犯事實，且對於被告提出
    主張免訴之證據漏而不審，殊難令被告甘服。為此爰依刑事
    訴訟法第344 條第1 項及同法第349 條之規定，於法定期間
    內聲明上訴。」等語，惟被告上訴理由書所提及之臺灣屏東
    地方法院檢察署89年度偵字第68號案件及最高法院93年度台
    上字第5411號案件，係關於被告於88年11月初某日，受俞文
    雄委託而無故寄藏槍、彈，於88年12月17日為警查獲；及被
    告於88年底某日，受柯智淵委託，寄藏槍、彈，於89年8 月
    26日為警查獲之事實，嗣經本院以93年度更(一)字第158 號案
    件，論以連續未經許可，寄藏手槍罪而判處罪刑，再經最高
    法院以93年度台上字第5411號判決駁回上訴而確定，有該等
    案件起訴書及判決書等在卷可憑，故被告提及之該案件，與
    本案被告被訴意圖販賣而持有第二級毒品罪，並無關係，亦
    即該被告提及之案件縱使屬實，亦不足以認為原審判決有何
    不當或違法。
三、再查，原審判決理由已敘及：「……又被告於87年10月間意
    圖販賣而持有安非他命，在87年10月21日下午1 時30分許為
    警查獲之事實，業經臺灣高等法院高雄分院89年上訴字第40
    5 號於89年7 月11日判處有期徒刑5 年2 月，並經最高法院
    89年台上字第6481號於89年10月26日判決確定，有被告前科
    紀錄表及相關判決可稽。本案被告犯罪時間雖在前案判決確
    定時間之前，但被告於本案係受陳文榮之託持有前開毒品甲
    基安非他命，於被告得知陳文榮死亡後始起意意圖販賣而持
    有，故本案應非在被告前開確定判決所犯意圖販賣而持有第
    二級毒品安非他命之初發犯意範圍內，而係另行起意，……
    」等語（見原審判決第2-3 頁），則據原審判決上開敘述，
    原審顯然已就被告主張免訴之理由，依其所調查之證據而為
    判斷認定，而被告上訴狀所載之上開理由，除依憑上開不足
    以認為原審判決有何不當或違法之證據資料外，並未提出其
    他證據資料，亦未明確指出原審判決上開所為之判斷，有如
    何違背經驗、論理法則之處，亦即並未就原審之採證及判斷
    具體指出有何違背法令或不當之處，依上開說明，實難認本
    件被告之上訴係上開法條所規定之具體理由，亦即被告上訴
    並未具體敘述原審判決有何違背法令或不當之處，其上訴即
    不合法律上之程式。
四、再上訴不合法律上之程式之情形，雖依刑事訴訟法第367 條
    但書規定：「但其情形可以補正而未經原審法院命其補正者
    ，審判長應定期先命補正。」，惟該條但書規定係指上訴書
    狀未敘述理由，原審未命補提理由書狀之情形。換言之，應
    認僅於被告或檢察官上訴未敘述理由時，原審法院可命其補
    正，而未經原審法院命其補正，第二審法院審判長始應定期
    間先命補正，苟被告或檢察官提起上訴時，上訴書狀已載理
    由者，即不適用。茲檢察官上訴書狀敘述之上訴理由是否具
    體，既非原審法院可命補正之事項，即毋庸先命補正。從而
    ，上訴人即被告之上訴理由書狀未敘述具體理由，且於上訴
    期間屆滿後之20日內（即97年12月29日以前），亦未補提上
    訴具體理由，依上開規定，顯屬違背法律上之程式，應由本
    院依同法第367 條前段、第372 條規定，不經言詞辯論判決
    如主文。
中    華    民    國    97    年    12    月    30    日
                  刑事第七庭    審判長法  官  莊飛宗
                                      法  官  孫啟強
                                      法  官  邱明弘
以上正本證明與原本無異。
如不服本判決應於收受本判決後10日內向本院提出上訴書狀，其
未敘述上訴理由者，並得於提起上訴後10日內向本院補提理由書
狀（均須按他造當事人之人數附繕本）「切勿逕送上級法院」。
中    華    民    國    97    年    12    月    30    日
                                      書記官  曾允志


司法院資訊處製作；財團法人民間司法改革基金會備份。
